臺灣高等法院臺南分院交通事件裁定　　100年度交抗字第94號
抗　告　人　汪廷峰
上列抗告人因違反道路交通管理處罰條例案件，不服臺灣嘉義地
方法院中華民國100年7月29日所為裁定（100年度交聲字第730號
），提起抗告，本院裁定如下：
    主  文
抗告駁回。
    理  由
一、本件抗告意旨略以：
  (一)按非屬汽車範圍之動力機械應先向公路監理機關申請登記領
    用牌證，雖比照第八十條之規定申請核發臨時通行證後，方
    得憑證行駛道路，因此規定為新政策，抗告人在聲明異議書
    已述明，新政策道路交通安全規則第八十三條修正條文的實
    施，因實施倉促及主管機關實施的函令，在法律的位階明顯
    已抵觸中央法規標準法第二條法律得定名為法、律、條例或
    通則。第三條各機關發布之命令，得依其性質，稱規程、規
    則、細則、辦法、綱要、標準或準則。第六條應以法律規定
    之事項，不得以命令定之。第十一條法律不得牴觸憲法，命
    令不得牴觸憲法或法律，下級機關訂定之命令不得牴觸上級
    機關之命令。依據抗告人聲明異議書所述，此新政策更不符
    法律的比例原則，及窒礙難行之處，更因而產生對人民的金
    錢損失，在法律的位階已有牴觸憲法第十五條人民之生存權
    、工作權及財產權應予保障的精神。
  (二)依據原裁定(二)所述：本件舉發通知單車主地址欄填載為「台
    北市中山區○○○路○段一四六號三樓（禁駛）」，其中（
    禁駛）非指門牌號碼，而係依上揭道路交通管理處罰條例第
    三十二條第一項規定記載禁止駕駛人行駛之誤植，又按行政
    處分如有誤寫，誤算或其他類此之顯然錯誤者，處分機關得
    隨時或依申請更正之…，行政程序法第四條行政行為應受法
    律及一般法律原則之拘束。行政程序法第一百十一條行政處
    分有下列各款情形之一者，無效：第七項其他具有重大明顯
    之瑕疵者。所以應屬無效之罰單，另因罰單違規時間、地點
    、填單時間之記載字跡潦草，實屬難以辨識又加上誤寫，依
    據行政程序法第五條行政行為之內容應明確。
  (三)所謂法有明文，所謂於法有據、法律的明確性、法律的程序
    、法律的規範、是不容有模糊空間及抵觸相關法規和憲法保
    障人民的精神。另抗告人已於聲明異議時，於聲明異議第八
    項的內容已詳述，並主張罰單無效之主張，應符合法律的規
    範與憲法保障的精神。為此，提起本件抗告，請求撤銷原裁
    定等語。
二、原裁定略以：
  (一)抗告人即異議人即受處分人汪廷峰於民國一百年五月二十八
    日上午十時五十分許，駕駛昌大重機有限公司所有之輪胎式
    起重機（引擎號碼ＥＮ—一○一五五號），行經臺北市○○
    ○路及興隆路口，且該起重機原領有動力機械行駛臨時通行
    證之有效期限至一百年四月二十八日止之事實，為抗告人所
    不否認，且有動力機械行駛臨時通行證在卷可稽，堪信屬實
    。抗告人雖辯稱：此乃政策性停發臨時通行證導致，並非昌
    大重機有限公司故意不請領臨時通行證云云，惟查道路交通
    安全規則第八十三條部分條文，已於一百年四月十四日修正
    發布，並自一百年四月十五日施行，已申請核發仍有效之通
    行證仍可使用至有效期限屆滿，但屆滿後即應依規定向監理
    單位申請登記領用牌證，由監理單位核配登記牌證號碼後，
    再據以申請臨時通行證。考量法規修正發布並自一百年四月
    十五日施行，為使業者有緩衝時間準備申請動力機械牌證之
    相關文件及裝設動力機械相關之安全設備。於一百年四月三
    十日前申請續發通行證者，仍可繼續核發通行證，但於一百
    年五月一日後申請者，即應依修正條文規定辦理，並未有一
    百年四、五月份暫時停發動力機械臨時通行證情事等情，有
    交通部公路總局嘉義區監理所一百年七月二十五日嘉監營裁
    字第一○○○○一一一二一號函在卷可稽（見原審卷第五一
    至五二頁），故無抗告人所辯政策性停發臨時通行證情事。
    且抗告人既已明知原有臨時通行證之有效期限已過，尚未領
    得新核發之臨時通行證，仍逕行駕駛上開動力機械行駛於道
    路上，自有非屬汽車範圍而行駛於道路上之動力機械，未依
    規定請領臨時通行證之違規行為。
  (二)至於本件舉發通知單車主地址欄填載為「臺北市中山區○○
    ○路○段一四六號二樓（禁駛）」，其中「禁駛」非指門牌
    號碼，而係依上揭道路交通管理處罰條例第三十二條第一項
    規定記載禁止駕駛人行駛。又按行政處分如有誤寫、誤算或
    其他類此之顯然錯誤者，處分機關得隨時或依申請更正之，
    行政程序法第一百零一條第一項定有明文。且依行政程序法
    第一百十一條規定內容觀之，行政處分之無效乃指行政處分
    之內容有不能實現、違反公共秩序、善良風俗等實質內容之
    瑕疵，始屬無效，若屬程序或方式之瑕疵，應認係屬可以補
    正，而不得逕認為無效。上開舉發通知單關於違規時間、地
    點、填單時間之記載縱有字跡潦草之情形，惟仍可辨識其內
    容，無礙於抗告人上開違規行為之認定，且不影響於本件交
    通違規處分之效力，是抗告人此部分所辯，亦不足採。
  (三)綜上所述，本件抗告人確有上述非屬汽車範圍而行駛於道路
    上之動力機械，未依規定請領臨時通行證之違規事實，原處
    分機關交通部公路總局嘉義區○○○○道路交通管理處罰條
    例第三十二條第一項、違反道路交通管理事件統一裁罰基準
    及處理細則第四十一條、第四十三條、第四十四條、第六十
    七條及違反道路交通管理事件統一裁罰基準表之規定，裁處
    抗告人罰鍰新臺幣（下同）三千元之處分，並無違誤，爰駁
    回抗告人於原審之異議等語。
三、按非屬汽車範圍之動力機械，係指下列各款之一之機械：一
    、不經曳引而能以原動機行駛之工程重機械。二、屬裝配起
    重機械專供起重用途且無載貨容量之起重機車或其他自力推
    動機械。三、其他特定用途設計製造，不經曳引而能以原動
    機行駛之機械；動力機械應先向公路監理機關申請登記領用
    牌證，並比照第八十條之規定申請核發臨時通行證後，方得
    憑證行駛道路，道路交通安全規則第八十三條第一項、第二
    項定有明文。又按非屬汽車範圍而行駛於道路上之動力機械
    ，未依規定請領臨時通行證，或其駕駛人未依規定領有駕駛
    執照者，處所有人或駕駛人新臺幣三千元以上九千元以下罰
    鍰，並禁止其行駛，道路交通管理處罰條例第三十二條第一
    項亦定有明文。
四、經查：
  (一)抗告人即受處分人汪廷峰於一百年五月二十八日上午十時五
    十分許，駕駛昌大重機有限公司所有之輪胎式起重機（引擎
    號碼ＥＮ—一○一五五號），行經臺北市○○○路及興隆路
    口，而該起重機原領有動力機械行駛臨時通行證之有效期限
    為自九十九年十月二十八日至一百年四月二十八日止之事實
    ，為抗告人所不否認，且有動力機械行駛臨時通行證在卷可
    稽（見原審卷第六頁），堪予認定。從而，抗告人既已明知
    其於前揭駕駛上開輪胎式起重機之際，原有臨時通行證之有
    效期限已過，於尚未領得新核發之臨時通行證之情形下，仍
    逕行駕駛上開動力機械行駛於道路上，自有非屬汽車範圍而
    行駛於道路上之動力機械，未依規定請領臨時通行證之違規
    行為甚明。
  (二)抗告人雖以前揭情詞置辯；惟查：
  1.按道路交通安全規則第八十三條部分條文，已於一百年四月
    十四日修正發布，並自一百年四月十五日施行，已申請核發
    仍有效之通行證仍可使用至有效期限屆滿，但屆滿後即應依
    規定向監理單位申請登記領用牌證，由監理單位核配登記牌
    證號碼後，再據以申請臨時通行證。考量法規修正發布並自
    一百年四月十五日施行，為使業者有緩衝時間準備申請動力
    機械牌證之相關文件及裝設動力機械相關之安全設備。於一
    百年四月三十日前申請續發通行證者，仍可繼續核發通行證
    ，但於一百年五月一日後申請者，即應依修正條文規定辦理
    ，並未有一百年四、五月份暫時停發動力機械臨時通行證情
    事等情，有交通部公路總局嘉義區監理所一百年七月二十五
    日嘉監營裁字第一○○○○一一一二一號函在卷可稽（見原
    審卷第五一至五二頁），顯見主管機關業已衡酌法律修正及
    實務作業需要，而採取上述過渡期間之彈性作法，藉以謀求
    人民權益及公共利益之均衡維護。且揆諸前揭規定，係在於
    提昇安全規範，以保護用路人之安全，是以上述動力機械之
    駕駛人自負有遵守相關規定之義務。因之，抗告意旨所稱此
    新政策不符法律比例原則，窒礙難行，產生對人民之金錢損
    失，在法律位階已有抵觸憲法第十五條保障人民之生存權、
    工作權及財產權之精神云云，難謂有據，而不可採。
  2.次查，本件舉發通知單車主地址欄填載為「臺北市中山區○
    ○○路○段一四六號二樓（禁駛）」，其後「禁駛」之記載
    ，非指門牌號碼，而係依上揭道路交通管理處罰條例第三十
    二條第一項規定附註駕駛人之違規行為態樣（禁止駕駛人行
    駛），顯而易見，且該舉發通知單亦經應受送達處所之接收
    郵件人員陳惠貞收受無誤，並無因上開附註之記載而影響該
    文書之送達。再者，上開舉發通知單關於違規時間、地點、
    填單時間之記載，縱有字跡稍嫌潦草之情形，惟仍可辨識其
    內容，顯非無效之行政處分。復參以抗告人因本案向監理所
    提出之交通違規案件陳述書之陳述內容，係勾選違規屬實，
    但因法令修正，希望因新政策所衍生之罰單重新裁量，從輕
    裁罰，有交通部公路總局嘉義區監理所一百年七月十五日嘉
    監營裁字第一○○○○一○七○五號函附相關文件在卷足佐
    （見原審卷第三○至四七頁），亦無隻字片語提及本件舉發
    通知單之內容記載不明確，致抗告人無法知悉瞭解行政處分
    之內容等情，益見抗告人辯稱：本件舉發通知單之記載無法
    辨識，且不明確，為無效罰單云云，亦非可採。
  (三)綜上所述，本件抗告人確有上述非屬汽車範圍而行駛於道路
    上之動力機械，未依規定請領臨時通行證之違規事實，應堪
    認定。原審認定抗告人上揭違規情形明確，原處分機關交通
    部公路總局嘉義區○○○○○道路交通管理處罰條例第三十
    二條第一項、違反道路交通管理事件統一裁罰基準及處理細
    則第四十一條、第四十三條、第四十四條、第六十七條及違
    反道路交通管理事件統一裁罰基準表之規定，裁處抗告人罰
    鍰三千元之處分，並無不當，因而駁回抗告人對於原處分機
    關所為裁決（嘉監裁字第裁70-AEX674950號裁決書）之聲明
    異議，於法並無違誤。抗告人猶執前詞指摘原裁定不當，為
    無理由，應予駁回。
五、據上論結，應依道路交通事件處理辦法第二十五條，刑事訴
    訟法第四百十二條，裁定如主文。
中    華    民    國   100    年    9     月    5     日
                  刑事第三庭    審判長法  官  陳義仲
                                      法  官  楊清安
                                      法  官  張季芬
以上正本證明與原本無異。
不得再抗告。
                                      書記官  鄭信邦
中    華    民    國   100    年    9     月    6     日